【裁判字號】    95,訴,799
【裁判日期】    951018
【裁判案由】    違反著作權法
【裁判全文】
臺灣臺南地方法院刑事判決               95年度訴字第799號
聲  請  人  臺灣臺南地方法院檢察署檢察官
被      告  甲○○
上列被告因違反著作權法案件，經檢察官偵查後，聲請簡易判決
處刑（聲請案號：九十五年度速偵字第二八號），經本院認不宜
以簡易處刑程序，改以通常程序審理，復經被告於本院行準備程
序時，為有罪之陳述，經本院裁定由受命法官獨任以簡式審判程
序審理，並判決如下：
    主  文
甲○○連續意圖銷售而擅自以重製於光碟之方法侵害他人之著作
財產權，處有期徒刑捌月。扣案如附表所示內含盜版軟體之光碟
片壹佰貳拾貳片均沒收之。
    事  實
一、張宏正明知如附表所示之電腦程式著作，均係附表所示廠商
    所享有著作權之電腦程式著作，非經該等廠商之同意或授權
    ，不得擅自重製、銷售，然為圖獲利，竟自民國九十四年十
    一月十六日起，至九十五年三月三日止，基於意圖銷售而非
    法重製他人享有著作權之電腦程式於光碟上，並予以銷售之
    概括犯意，在未經附表所示廠商同意或授權情形下，在其位
    於臺南市○區○○路一百六十五巷五十三號處，以其所有之
    電腦主機三台，及燒錄機一台等工具，擅自將其在網際網路
    上所下載而得如附表所示之電腦程序，連續重製於其所備之
    光碟上，並於其向奇摩雅虎拍賣網站所申請之網頁內，刊載
    欲以每片新臺幣（下同）一百至二百元不等之價格販賣附表
    所示，內含非法重製軟體之光碟之廣告，並在該網站留有其
    所申請之電子郵件帳號（帳號為cd2003gogo＠yahoo.com.tw
    ），藉以招攬不特定上網瀏覽者選購，並供購片顧客聯絡訂
    購之用。甲○○並向不知情之其母劉阿金借用劉阿金所申辦
    之郵局帳戶（局號：0000000號，帳號：0000000號）作為購
    買前揭非法軟體者匯款之用。甲○○以此方式連續販售盜版
    電腦程式光碟前後共計三百餘次，獲利約五萬餘元。嗣於九
    十五年三月三日下午二時二十許，為警持搜索票至甲○○前
    開住處，執行搜索而當場查獲，並扣得其所有，且供前開非
    法重製、販售電腦程式所用之個人電腦主機三台、外接式燒
    錄機一台、如附表所示，內含非法重製電腦程式之光碟一百
    二十二片，及亦為甲○○所有，預備供非法重製、販售電腦
    程式所用之光碟棉套一百只、信封五十只、空白光碟五百片
    等物，及雖屬甲○○所有，然非供非法重製、販售前揭電腦
    程式所用之手提電腦、電腦主機各一台、及光碟片二千一百
    八十八片等物。
二、案經內政部警政署保安警察隊第二總隊第一大隊第三中隊報
    告臺灣臺南地方法院檢察署檢察官偵查後，聲請簡易判決處
    刑。
    理  由
一、上揭犯罪事實業據被告甲○○於偵查及本院審理時坦承不諱
    ，並有內含非法重製電腦程式之光碟片一百二十二片、電腦
    主機三台、外接式燒錄機一台、光碟棉套一百只、信封五十
    只、空白光碟五百片等物扣案可參，另有雅虎拍賣的帳戶資
    料一份在卷可稽，被告於偵查及本院審理時之自白與事實相
    符，應堪採信。被告連續意圖銷售而非法重製他人享有著作
    權之電腦程式於光碟上，並予以銷售之犯行明確，堪以認定
    ，應依法論科。
二、核被告甲○○所為係犯著作權法第九十一條第三項、第二項
    之意圖銷售而擅自以重製於光碟之方法侵害他人之著作財產
    權罪及同法第九十一條之一第三項、第一項之擅自以移轉所
    有權之方式散布碟重製物而侵害他人之著作財產權罪。被告
    先後多次意圖銷售而擅自以重製於光碟之方法侵害他人著作
    財產權及擅自以移轉所有權之方法散布重製物為光碟而侵害
    他人之著作財產權之行為，時間緊接，所犯係構成要件相同
    之罪，顯係基於概括犯意為之，均為連續犯，應依法論以一
    罪，並各加重其刑。再被告於同時同地擅自重製如附表所示
    多數著作權人之音樂及視聽著作，及散布侵害如附表所示著
    作權人之著作財產權之重製物，均係以一重製或散布行為同
    時侵害多數著作權人之法益，為想像競合犯，應從一重處斷
    。又被告所犯上開二罪間，有方法結果之牽連關係，為牽連
    犯，應從一重論以連續意圖銷售而擅自以重製於光碟之方法
    侵害他人之著作財產權罪。另按被告行為後，刑法及刑法施
    行法業於九十四年二月二日經總統以華總一義字第０九四０
    ００一四九０一號令修正公布，並於九十五年七月一日施行
    （下稱新刑法，修正前刑法下稱舊刑法），參酌最高法院九
    十五年五月二十三日刑事庭第八次會議決議，新刑法第二條
    第一項之規定，係規範行為後法律變更所生新舊法律比較適
    用之準據法，於新刑法施行後，應適用新刑法第二條第一項
    之規定，為「從舊從輕」之比較。另本件被告所犯多次非法
    重製電腦程式及販售非法重製電腦程式犯行，經本院審理結
    果，認為分別犯著作權法第九十一條第三項、第二項之意圖
    銷售而擅自以重製於光碟之方法侵害他人之著作財產權罪及
    同法第九十一條之一第三項、第一項之擅自以移轉所有權之
    方式散布碟重製物而侵害他人之著作財產權罪，雖九十五年
    七月一日修正施行之刑法，已刪除第五十五條後段牽連犯及
    第五十六條連續犯之規定，但本件被告所犯本罪之時間在刑
    法修正施行前，而依修正前刑法之規定，本案被告所為，應
    係分別論以連續意圖銷售而擅自以重製於光碟之方法侵害他
    人之著作財產權罪及連續擅自以移轉所有權之方式散布碟重
    製物而侵害他人之著作財產權罪，並從一重之連續意圖銷售
    而擅自以重製於光碟之方法侵害他人之著作財產權罪處斷，
    亦即最重本刑為七年六月，而刑法修正後，因連續犯與牽連
    犯均已刪除，故應將所犯前開各罪均予分論併罰，合併計算
    其法定最高本刑顯較刑法修正前所論處之刑責為重，依刑法
    第二條第一項之規定比較結果，應適用較輕之修正前刑法而
    論以連續意圖銷售而擅自以重製於光碟之方法侵害他人之著
    作財產權罪。爰審酌被告犯罪動機、手段、目的、所得、犯
    罪後坦承不諱，尚未賠償被害人損害，並取得被害人之諒解
    之態度等一切情狀，量處如主文第一項所示之刑，以資懲儆
    。另扣案如附表所示內含非法重製電腦程式之光碟片一百二
    十二片，及供被告非法重製、販售電腦程式所用之個人電腦
    主機三台、外接式燒錄機一台，應依著作權法第九十八條之
    規定沒收之。另扣案之電腦主機、手提電腦各一台等物，業
    據被告於本院審理時供稱並非供其非法重製、販售電腦程式
    所用之物，此外亦乏證據足資認定為被告為前開犯行所用之
    物，爰不另為沒收之諭知。另承辦員警於查緝本案時，在被
    告前開住處一併查獲內含其他電腦程式之光碟片共計二千一
    百八十八片，此部分據被告供稱係其自行購置之物，且亦無
    他證足認該部分光碟片係被告重製或欲出售之物，從而尚難
    認定該等光碟片與被告所為本案犯行有關，自亦應無另予沒
    收之餘地，附此敘明。
據上論斷，應依刑事訴訟法第四百五十二條、第四百五十二條、
第二百七十三條之一第一項、第二百九十九條第一項前段，著作
權法第九十一條第三項、第九十一條之一第三項、第一項、第九
十八條，刑法第十一條前段、第二條第一項前段、廢止前刑法第
五十六條、修正前刑法第五十五條後段，判決如主文。
本案經檢察官乙○○到庭執行職務
中    華    民    國    95    年    10    月    18    日
                                刑事第九庭
                                  法  官  卓穎毓
以上正本證明與原本無異。
如不服本判決，應於收受送達後10日內向本院提出上訴書狀（應
附繕本）。
                                  書記官  秦建華
中    華    民    國    95    年    10    月    18    日
附錄法條：
著作權法第91條
擅自以重製之方法侵害他人之著作財產權者，處3年以下有期徒
刑、拘役，或科或併科新臺幣75萬元以下罰金。
意圖銷售或出租而擅自以重製之方法侵害他人之著作財產權者，
處6月以上五年以下有期徒刑，得併科新臺幣20萬元以上2百萬元
以下罰金。
以重製於光碟之方法犯前項之罪者，處6月以上5年以下有期徒刑
，得併科新臺幣50萬元以上5百萬元以下罰金。
著作僅供個人參考或合理使用者，不構成著作權侵害。
著作權法第101條
法人之代表人、法人或自然人之代理人、受雇人或其他從業人員
，因執行業務，犯第91條至第93條、第95條至第96條之1之罪者
，除依各該條規定處罰其行為人外，對該法人或自然人亦科各該
條之罰金。
對前項行為人、法人或自然人之一方告訴或撤回告訴者，其效力
及於他方。


司法院資訊處製作；財團法人民間司法改革基金會備份。
